臺灣臺北地方法院刑事判決             100年度重訴字第19號
公  訴  人  臺灣臺北地方法院檢察署檢察官
被      告  陳昭安
選任辯護人  姚本仁律師
上列被告因違反槍砲彈藥刀械管制條例案件，經檢察官提起公訴
（100年度偵緝字第666號），本院判決如下：
    主  文
陳昭安未經許可，持有可發射子彈具有殺傷力之改造手槍，處有
期徒刑年貳月，併科罰金新臺幣伍萬元，罰金如易服勞役，以
新臺幣壹仟元折算壹日。
    事  實
一、陳昭安明知可發射子彈具有殺傷力之改造手槍及制式子彈，
    均屬槍砲彈藥刀械管制條例列管之槍彈，未經主管機關許可
    不得持有，竟未經許可，基於持有改造手槍及子彈之犯意，
    於民國94年間，在臺灣地區不詳地點，自不詳姓名之成年友
    人（業已死亡）處取得可發射子彈具有殺傷力之改造手槍1
    支（內含彈匣1 個及9mm 制式子彈6 顆）而持有之，並將前
    開槍彈藏置其位於臺北市○○區○○路210 巷10號2 樓住處
    ，無故持有可發射子彈具有殺傷力之改造手槍及制式子彈。
二、緣陳昭安於96年5 月2 日凌晨0 時28分許，以行動電話撥打
    予張立昇邀請其前往位於臺北市○○區○○路之麻將賭場捧
    場，竟遭張立昇拒絕，雙方在電話中發生口角，陳昭安心有
    不甘，遂於同日凌晨2 時許聯絡友人前來助陣。先由陳昭安
    與不知情之陳少棠共同乘坐車牌號碼2777-MQ 號自用小客車
    ，陳昭安並自行攜帶上開改造手槍1 支、制式子彈6 顆放置
    於該車駕駛座下方前往臺北市中山區○○○路○ 段找張立昇
    談判，嗣於同日凌晨約3 時40分許，由陳昭安先撥打張立昇
    行動電話，確定張立昇行後，旋即驅車前往臺北市中山區
    ○○○路1 段27號巷口，陳昭安見到張立昇後，張立昇見苗
    頭不對，立即與偕同其前來助勢友人吳宗樺等人逃離現場，
    陳昭安亦立即返回駕駛車牌號碼2777-MQ 號自用小客車，追
    逐張立昇及其前來助勢友人至臺北市中山區○○○路399 巷
    口，並於該處持上揭預藏於駕駛座底下上開具殺傷力之前開
    改造手槍，朝張立昇所在方向射擊3 槍，其中2 槍擊中吳宗
    樺左頸部，另1 槍擊中郭清源所有車牌號碼EI- 8023號之自
    用小貨車車窗（該車停放於臺北市中山區○○○路398 號前
    ，毀損部分未據告訴），嗣吳宗樺送往馬偕醫院救治，終因
    槍傷合併左頸動脈受損、大動脈大量出血，延至96年5 月2
    日上午9 時25分傷重不治死亡（陳昭安涉嫌殺人罪嫌部分另
    行審結），陳昭安並於同日前去關渡大橋將前開改造手槍（
    內含彈匣1 只、制式子彈3 顆）丟入淡水河內而滅失。
三、案經臺北市政府警察局中山分局報告臺灣臺北地方法院檢察
    署檢察官偵查起訴。
    理  由
甲、程序部分
    查刑事訴訟法關於「鑑定」之規定，除選任自然人充當鑑定
    人外，另設有囑託機關鑑定制度。依同法第198 條、第208
    條之規定，不論鑑定人或鑑定機關、團體，均應由法院、審
    判長、受命法官或檢察官視具體個案之需要而為選任、囑託
    ，並依同法第206 條之規定，提出言詞或書面報告載明鑑定
    之經過及結果，於自然人擔任鑑定人時，尚應依同法第202
    條規定於鑑定前具結，始符合同法第159 條第1 項所定得作
    為證據之「法律有規定」之例外情形，至於囑託機關鑑定之
    情形，因同法第208 條第2 項未準用第202 條之規定，故實
    際為鑑定之人自無須為具結。惟於司法警察機關調查中之案
    件，為因應實務上，或因量大、或有急迫之現實需求，例行
    性當然有鑑定之必要者，例如毒品之種類與成分、尿液之毒
    品反應，或者槍彈有無殺傷力等鑑定，基於檢察一體原則，
    得由該管檢察長對於轄區內之案件，以事前概括選任鑑定人
    或囑託鑑定機關、團體之方式，俾便轄區內之司法警察官、
    司法警察對於調查中之此類案件，得即時送請先前已選任之
    鑑定人或囑託之鑑定機關、團體實施鑑定，以求時效（法務
    部92 年9月1 日法檢字第0920035083號函參照，刊載於法務
    部公報第312 期），此為本院審理相關案件職務上所知悉之
    事項。此種由檢察機關概括選任鑑定人，或概括囑託鑑定機
    關、團體，再轉知司法警察官、司法警察於調查犯罪時參考
    辦理之作為，法無明文禁止，係為因應現行刑事訴訟法增訂
    傳聞法則及其例外規定之實務運作而為。其所為之鑑定結果
    ，與檢察官選任或囑託鑑定，性質上並無差異，同具有證據
    能力。從而，本案查獲之子彈，經由查獲之警察單位依先前
    轄區檢察署檢察長事前概括選任鑑定機關即內政部警政署刑
    事警察局鑑定，則該鑑定機關所出具之槍彈鑑定報告書自具
    有證據能力而得為本案之證據。
乙、實體部分
一、訊據被告陳昭安就前揭未經許可持有可發射子彈具有殺傷力
    之改造手槍及制式子彈之犯罪事實於偵審中均坦承不諱，核
    與證人張立昇證述因麻將賭場問題與被告於電話中產生口角
    乃相約於上開時地見面談判並聽聞槍聲等語互核相符（本院
    卷70至73頁），並與證人陳少棠證稱看見被告持槍射擊等情
    一致（本院卷74至76頁），且被告所使用未扣案之改造手槍
    可發射制式子彈具有殺傷力之事實，亦有內政部警政署刑事
    警察局96年5 月2 日刑鑑字第09605021001 號鑑定書可資勾
    稽（偵字10637 號卷57至60頁），並有案發現場蒐證照片附
    卷可憑（偵字第10637 號卷311 至367 頁），足認被告前開
    任意性自白確與事實相符，故本件事證明確，被告犯行堪予
    認定，應依法論科。
二、至公訴人雖於起訴書之所犯法條欄內記載被告涉犯槍砲彈藥
    刀械管制條例第7 條第4 項之未經許可持有制式手槍罪嫌，
    然本件被告持以擊發之手槍並未扣案，至被告所發射之子彈
    雖為制式子彈，但持可發射子彈具有殺傷力改造手槍，亦可
    擊發口徑適用之制式子彈，此於本院辦理刑事審判業務亦時
    有所見，且被告於偵審中亦堅決否認係持有制式手槍，依罪
    證有疑利於被告之法理，自應認定被告係持有可擊發子彈具
    有殺傷力之改造手槍，理應敘明。
三、核被告所為，係犯槍砲彈藥刀械管制條例第8 條第4 項之未
    經許可持有可發射子彈具有殺傷力之改造手槍罪及同條例第
    12條第4 項之未經許可持有子彈罪。公訴人雖於蒞庭時當庭
    更正被告所犯法條為槍砲彈藥刀械管制條例第8 條第3 項之
    意圖犯罪未經許可持有可發射子彈具有殺傷力之改造手槍罪
    ，惟按「如持有之初，並無犯特定之罪之意圖，而係於無故
    持有行為繼續中，因某種原因之介入，始持以犯罪，其為犯
    持定之罪而持有之行為，乃原單純持有繼續犯之一部分，不
    容割裂而另論以一意圖供犯罪而持有罪，更不得因其事後持
    以犯罪，而追溯至其原單純持有部分，合併論以一個意圖供
    犯罪之用而持有罪，故其持有手槍與嗣後所犯特定犯罪之間
    ，應分論併罰」（最高法院90年台上字第7498號判決要旨、
    司法院82年廳刑一字5283號函示參照），查被告與張立昇係
    因談論麻將賭場捧場事宜而於電話中發生口角爭執，乃相約
    見面談判，故此係偶發衝突，至為明確，而衡諸被告早於94
    年間某日即開始持有本件槍彈，距離被告持以開槍案發當日
    約有2 年之久，參諸前開最高法院判決意旨，自不得論以意
    圖犯罪未經許可持有改造手槍罪，就此部分應變更法條論以
    未經許可持有可發射子彈具有殺傷力改造手槍罪，特此敘明
    。被告以一行為同時觸犯持有改造手槍罪及持有子彈罪，為
    想像競合犯，應從一重之持有改造手槍罪處斷。爰審酌被告
    之前並未曾受有期徒刑以上刑之宣告、教育程度為國中肄業
    、所持有之槍彈數量、於偵審中均知坦承犯行之態度及已於
    本院審理期間賠償新臺幣250 萬元予死者吳宗樺家屬而達成
    民事和解等一切情狀，分別量處如主文所示之刑，並就罰金
    刑部分，諭知易服勞役折算標準，以示懲儆。末查，未扣案
    之改造手槍1 把（內含彈匣1 只、制式子彈3 顆）業據被告
    供明於案發當日即已攜往關渡大橋丟入淡水河而已滅失，自
    無從併予諭知沒收，附此敘明。
據上論斷，應依刑事訴訟法第299 條第1 項、第300 條，槍砲彈
藥刀械管制條例第8 條第4 項、第12條第4 項，刑法第11條前段
、第55條、第42條第3 項前段，判決如主文。
本案經檢察官李彥霖到庭執行職務
中    華    民    國    100   年    8     月    16    日
                        刑事第十七庭審判長法  官劉煌基
                                          法  官楊雅清
                                          法  官葉力旗
上正本證明與原本無異。
如不服本判決應於收受送達後10日內向本院提出上訴書狀，並應
敘述具體理由；其未敘述上訴理由者，應於上訴期間屆滿後20日
內向本院補提理由書（均須按他造當事人之人數附繕本）「切勿
逕送上級法院」。告訴人或被害人如對於本判決不服者，應具備
理由請求檢察官上訴，其上訴期間之計算係以檢察官收受判決正
本之日期為準。
                                          書記官莊文茹
中    華    民    國   100    年    8     月    16    日
本案論罪科刑法條：
槍砲彈藥刀械管制條例第8條
未經許可，製造、販賣或運輸鋼筆槍、瓦斯槍、麻醉槍、獵槍、
空氣槍或第 4 條第 1 項第 1 款所定其他可發射金屬或子彈具
有殺傷力之各式槍砲者，處無期徒刑或 5 年以上有期徒刑，併
科新臺幣 1 千萬元以下罰金。
未經許可，轉讓、出租或出借前項所列槍枝者，處 5 年以上有
期徒刑，併科新臺幣 1 千萬元以下罰金。
意圖供自己或他人犯罪之用，而犯前二項之罪者，處無期徒刑或
7 年以上有期徒刑，併科新臺幣 1 千萬元以下罰金。
未經許可，持有、寄藏或意圖販賣而陳列第 1 項所列槍枝者，
處 3 年以上 10 年以下有期徒刑，併科新臺幣 7 百萬元以下罰
金。
第 1 項至第 3 項之未遂犯罰之。
犯第 1 項、第 2 項或第 4 項有關空氣槍之罪，其情節輕微者
，得減輕其刑。
槍砲彈藥刀械管制條例第12條
未經許可，製造、販賣或運輸子彈者，處 1 年以上 7 年以下有
期徒刑，併科新台幣 500 萬元以下罰金。
未經許可，轉讓、出租或出借子彈者，處 6 月以上 5 年以下有
期徒刑，併科新台幣 300 萬元以下罰金。
意圖供自己或他人犯罪之用，而犯前二項之罪者，處 3 年以上
10 年以下有期徒刑，併科新台幣 700 萬元以下罰金。
未經許可，持有、寄藏或意圖販賣而陳列子彈者，處 5 年以下
有期徒刑，併科新台幣 300 萬元以下罰金。
第 1 項至第 3 項之未遂犯罰之。